臺灣板橋地方法院交通事件裁定　　　　94年度交聲字第1927號
原處分機關　臺北市交通事件裁決所
異　議　人　乙○○
即受處分人
上列異議人即受處分人因違反道路交通管理處罰條例案件，對於
臺北市交通事件裁決所94年8 月3 日所為之處分（原處分案號：
北市裁三字第裁22-AH0000000號）聲明異議，經臺灣臺北地方法
院以管轄錯誤裁定移送本院，本院裁定如下：
　　主　文
原處分撤銷。
乙○○汽車駕駛人，行經有燈光號誌管制之交岔路口闖紅燈，處
罰鍰新臺幣貳仟柒佰元，並加計記違規點數點。
　　理　由
一、按道路交通管理處罰條例關於車輛所有人之處罰，如應歸責
    於車輛駕駛人者，處罰車輛駕駛人，同條例第85條第2 項定
    有明文。本件原處分機關臺北市交通事件裁決所裁決書記載
    之名義受處分人雖為松恆交通有限公司（下稱松恆公司），
    然因異議人乙○○係以其所有車牌號碼6C-720號營業小客車
    靠行於松恆公司，此據異議人於本院中陳述綦明；又原處分
    機關裁決所認定之交通管理事件事實，實係異議人於94年2
    月4 日下午3 時7 分許，駕駛前開車輛，行經臺北市○○○
    路○ 段188 巷有燈光號誌管制之交岔路口時，經攝得闖越紅
    燈乙事，故原處分之實際受處分人應係異議人無誤，本件且
    據此聲明異議，故原處分機關94年8 月8 日北市裁三字第09
    438969600 號函復認定異議人確為實際受處分人，合先敘明
    。
二、異議意旨略謂：異議人所駕前述車輛係於綠燈時通過停止線
    進入該交岔路口，然因前方箱型車停止，且有對向車輛左轉
    ，致其行車受阻，嗣前車繼續行駛，始復得前進，適燈光號
    誌轉換為紅燈，遂遭拍攝，並被誤認為闖越紅燈，其若有意
    闖紅燈，則車速不致僅時速26公里，此外，該路口照相設備
    之感應線實應埋設於停止線前，因該處停止線與斑馬線距離
    太遠，致其駕駛行為發生認知錯誤，為此聲明異議，請求撤
    銷原處分等語。
三、查異議人於上開時、地駕駛前揭車輛行經上述路段乙節，自
    認在卷，且有舉發照片可稽，是可認屬實。次查，證人甲○
    固於本院隔離訊問時證述：渠當日第一次搭乘異議人之計程
    車，之前亦不認識異議人，異議人提出之證明書係因渠搭乘
    異議人車輛時，異議人按綠燈直行，行經系爭路段，因路口
    狹窄，車輛擁擠，車速緩慢，且為前方箱型車所阻擋，並有
    對向車道來車左轉前來，故異議人車輛經過該交岔路口時，
    燈號已轉換為紅燈，異議人因發覺閃光，而認為被拍照，異
    議人因詢知渠平日未上班，故請渠出具證明，俾其出庭時，
    其得聲請法院傳喚渠為證人，以證明發生經過等語。然本院
    質之證人關於異議人所提渠出具之證明書，書寫所用紙筆何
    來，證人答稱：係渠個人隨身攜帶之紙筆等語，而異議人卻
    陳稱：該紙係其提供證人所書寫等語，並非一致；另本院詢
    之證人車上尚有何乘客，證人答曰：尚有渠弟在車內等語，
    而異議人則覆稱：車內應有一男二女等語，且互有齟齬。基
    此，證人所言，尚難遽為異議人有利之認定。
四、次查，警方舉發照片2 幀，前後拍攝時間祗相距1 秒，有等
    照片附卷可徵。茲據照片所示，異議人車輛前方並無其及證
    人所稱之箱型車，又異議人左側對向左轉車道之箱型車亦未
    阻擋異議人車輛，另依異議人所述當時車況擁擠及車速緩慢
    等情觀之，衡諸情理，斯時，該路段直行車之車速應快於左
    轉車之車速，復稽之異議人車輛與前方車輛之車距，若當時
    確有左轉車輛阻擋異議人行車，上揭舉發照片當可同時攝得
    其情狀，惟觀以該舉發照片，卻無此情。是異議人所執，其
    係因前方車輛及左轉車輛所阻乙節，尚非有據。
五、復查，本件燈光號誌轉換紅燈後1.8 秒之感應舉發照片，異
    議人車輛車身係在斑馬線上，而於2.8 秒之感應舉發照片時
    ，異議人車輛則已在路口黃色網狀線上，承此，足徵異議人
    車輛斯時係處於行進間，而非停車之靜止狀態。從而，異議
    人稱其車輛被拍照時，係其車輛受阻，因前方車輛前行，其
    始跟進云云，亦非屬實。
六、查交通異議程序有無不利益變更禁止原則之適用，實務見解
    互殊，論理依據各異。有認為道路交通案件處理辦法第20條
    規定：「交通法庭認為聲明異議有理由或聲明異議雖無理由
    ，而原處分不當或違法者，應以裁定將原處分經聲明異議部
    分撤銷，並自為裁定。」認原裁決機關之處分如有不當及違
    法時，交通法庭亦得撤銷原處分另為適法之裁定，故無不利
    益變更禁止原則之適用（參見臺灣高等法院94年度交抗字第
    388 號裁定）；有認為上開辦法第26條固規定：「抗告程序
    除準用刑事訴訟法有關規定外，並準用前章（即該辦法中異
    議及裁定程序章）之規定。」惟該辦法關於異議及裁定程序
    章中，並無聲明異議準用刑事訴訟法之規定，是本無刑事訴
    訟法第370 條不利益變更禁止原則之適用（參見同院94年度
    交抗字第279 號裁定）；有認為依道路交通管理處罰條例第
    89條規定，法院受理有關交通事件，準用刑事訴訟法之規定
    ，而依刑事訴訟法第370 條前段規定：「由被告上訴或為被
    告之利益而上訴者，第二審法院不得諭知較重於原審判決之
    刑。」此不利益變更禁止原則僅限於原判決適用法條並無不
    當時，始有其適用，苟原判決有適用法條不當之情形時，第
    二審法院即得撤銷原判決，另為適法之判決而諭知較重於原
    審之刑，前開刑事訴訟法同條後段亦有明文。依前揭道路交
    通案件處理辦法第20條規定觀之，足徵原裁決機關之處分如
    有不當或違法時，交通法庭應撤銷原處分，另為適法之裁定
    （參見同院93年度交抗字第10號裁定、同院93年度交抗字第
    524 號裁定、同院94年度交抗字第372 號裁定）；有認為雖
    準用刑事訴訟法第370 條但書規定，但不保障異議人由於原
    裁決機關適用法條不當所獲之利益（參見同院93年度交抗字
    第349 號裁定）；有認為交通異議事件，法院認定之事實不
    同，適用法律不同，即無不利益變更禁止原則之適用（參見
    同院91年度交抗字第1166號裁定）；復有不具任何論理，逕
    認無不利益變更禁止原則之適用（參見同院93年度交抗字第
    867 號裁定）。惟縱若民事訴訟法無不利益變更禁止之明文
    ，學者仍認為有該法理之適用（參見民事訴訟法研究基金會
    ，民事訴訟法之研討(七)，第295 頁以下），不可不查。茲道
    路交通管理處罰條例第87條規定之異議程序性質，論者有認
    為屬訴願制度之一環（參見翁岳生編，行政法下冊，第1057
    頁，蔡志方執筆部分；李昆霖，交通聲明異議案件之處理「
    上」，司法週刊第1213期第2 版），然觀諸行政訴訟法第2
    條立法理由明白確認此異議程序亦屬公法上爭議，惟基於立
    法政策考量，而將其審判權劃歸普通法院；又此程序既歸由
    司法機關之法院管轄，且依同條例第89條前段規定，準用「
    訴訟法」體系之規定。職此，在在可徵此異議程序之本質為
    公法爭議救濟程序之撤銷訴訟，屬廣義行政訴訟之一環（參
    見陳敏著，行政法總論，第3 版，第1309頁），從而，同條
    例第89條前段規定準用刑事訴訟法，法院於審理此類異議案
    件自不得捨行政法理論於不顧。次按，依同條例第89條前段
    規定，固規定法院受理有關交通事件，準用刑事訴訟法之規
    定，然該異議程序因屬實質之行政訴訟撤銷訴訟，故不得因
    有前述準用規定，而遽以否認該異議程序應受行政法原理原
    則之拘束。行政訴訟法第195 條第2 項規定：「撤銷訴訟之
    判決，如係變更原處分或決定者，不得為較原處分或決定不
    利於原告之判決。」此乃行政訴訟上應恪遵之禁止不利益變
    更原則，法理上，於行政訴訟中如法院依職權調查證據而重
    行認定事實，或以其他理由支持原處分或決定，而為原告敗
    訴之判決，則不違反行政訴訟法第195 條第2 項之規定（參
    見翁岳生主編，行政訴訟法逐條釋義，第553 頁，蔡茂寅執
    筆部分），普通法院於審理交通異議事件時，即應本此法理
    。退言之，倘採異議程序屬訴願程序論，依訴願法第81條第
    1 項但書規定，於訴願人表示不服之範圍內，不得為更不利
    益之變更或處分，復有不利益變更禁止原則之適用。承上所
    述，關於上開原則，應採肯定之見解為是。
七、第按，道路交通管理處罰條例第53條汽車駕駛人，行經有燈
    光號誌管制之交岔路口闖紅燈者，處新臺幣一千八百元以上
    五千四百元以下罰鍰，並應依同條例第63條第1 項第3 款規
    定，加計記違規點數三點。查異議人有前述違規事實，已屬
    臻明，其於原舉發通知單指定應到案日期前繳付罰鍰新台幣
    2, 700元，原處分機關以異議人違反道路交通管理處罰條例
    第53條（裁決書贅載第1 項），而依違反道路交通管理事件
    統一裁罰基準表規定，裁處前開罰鍰，固屬有據，然原處分
    機關漏未依同條例第63條第1 項第3 款規定，加計記違規點
    數3 點，自有違誤，本院仍應予撤銷，另裁處如主文所示，
    以資適法。
八、末按，汽車駕駛人，駕駛汽車行至有號誌之交岔路口，遇有
    前行或轉彎之車道交通擁塞而逕行駛入交岔路口內，致號誌
    轉換後仍未能通過，妨礙其他車輛通行者，處二百元以上四
    百元以下罰鍰，道路交通管理處罰條例第58條第3 款雖定有
    明文。又道路交通安全規則第102 條第1 項第12款亦規定，
    汽車行至有號誌之交岔路口，遇有前行或轉彎之車道交通擁
    塞時，應在路口停止線前暫停，不得逕行駛入交岔路口內，
    致號誌轉換後，仍未能通過妨礙其他車輛通行。惟本件異議
    人之違規行為，尚無同條例第58條第3 款所處罰之妨礙其他
    車輛通行事實，故臺北市政府警察局南港分局94年4 月8 日
    北市警南分交字第09430674800 號函指稱異議人違反道路交
    通安全規則第102 條第1 項第12款規定云云，容有誤會；此
    外，有關系爭地點照相設備感應線之埋設，乃行政機關基於
    科學技術及專業之考量，與異議人之違規事實，尚屬二事，
    非得作為異議人違規行為之阻卻違法事由，均併此敘明。
據上論斷，據上論斷，應依道路交通案件處理辦法第20條前段，
裁定如主文。
中　　華　　民　　國　　94　　年　　12　　月　　30　　日
                        交通法庭　法　官  朱敏賢
以上正本證明與原本無異。
如不服本裁定應於裁定送達後5 日內向本院提出抗告狀。
                                  書記官  郭勝華
中　　華　　民　　國　　94　　年　　12　　月　　30　　日
